【裁判字號】    98,訴,422
【裁判日期】    980527
【裁判案由】    違反毒品危害防制條例
【裁判全文】
臺灣屏東地方法院刑事判決               98年度訴字第422號
公  訴  人  臺灣屏東地方法院檢察署檢察官
被      告  甲○○
上列被告因違反毒品危害防制條例案件，經檢察官提起公訴（98
年度毒偵字第313 號），被告於本院準備程序中，就被訴事實為
有罪之陳述，經本院告知簡式審判程序意旨，並聽取當事人之意
見後，本院合議庭裁定由受命法官獨任依簡式審判程序審理，判
決如下：
    主  文
甲○○施用第一級毒品，處有期徒刑柒月。
    事  實
一、甲○○前於民國97年間，因施用毒品案件，經法院裁定送觀
    察勒戒後，認無繼續施用毒品傾向，於97年5 月28日執行完
    畢，經臺灣屏東地方法院檢察署檢察官以97年度毒偵字第31
    1 號為不起訴處分確定。詎其仍不知戒斷毒癮，明知海洛因
    業經公告列為毒品危害防制條例之第一級毒品，不得持有、
    施用，竟基於施用第一級毒品之犯意，於97年12月30日14時
    許，在屏東縣東港鎮興東里中正堤防岸邊某處，以將海洛因
    粉末摻水置入所有針筒後注射血管之方式，施用第一級毒品
    海洛因1 次。嗣於98年1 月2 日11時許，甲○○行經屏東縣
    東港鎮○○里○○路段遇警盤查，乃於具有偵查職權機關尚
    未發覺其上揭施用毒品犯行前，主動向警方供出而自首，進
    而接受本件裁判。
二、案經屏東縣政府警察局東港分局報告臺灣屏東地方法院檢察
    署檢察官偵查起訴。
    理  由
一、本件被告甲○○所犯係死刑、無期徒刑或最輕本刑為3 年以
    上有期徒刑以外之罪，亦非屬臺灣高等法院管轄第一審之案
    件，其於準備程序中就被訴事實為有罪之陳述，經本院告知
    簡式審判程序之旨，並聽取當事人意見後，本院合議庭依刑
    事訴訟法第273 條之1 第1 項為裁定，由受命法官獨任進行
    簡式審判程序。又簡式審判程序之證據調查，依刑事訴訟法
    第273 條之2 規定，不受同法第159 條第1 項審判外陳述排
    除之限制；再被告對於卷內各項證據亦不爭執證據能力，復
    無事證顯示有何違法取得或類此瑕疵之情，故卷內所列各項
    證據，自均有證據能力，合先敘明。
二、上揭犯罪事實，業據被告坦承不諱，又其於98年1 月2 日為
    警採集之尿液送驗結果，亦呈可待因、嗎啡陽性反應，有臺
    灣檢驗科技股份有限公司濫用藥物尿液檢驗報告、被告之尿
    液送驗代號與姓名對照表各1 紙附卷可稽（見警卷第11-12
    頁）。是認被告上開自白與事實相符，堪以採信。從而本件
    事證已明，被告犯行洵足認定，應依法論科。
三、查被告前因施用毒品案件，經法院裁定送觀察勒戒執行等情
    ，有上開被告毒品前科與執行情形，及其前案紀錄表、刑案
    資料查註紀錄表各1 份為憑，被告於觀察勒戒執行完畢後，
    5 年內再犯本件施用毒品罪，是依毒品危害防制條例第23條
    第2 項之規定，應予依法追訴。按海洛因係毒品危害防制條
    例第2 條第2 項第1 款所定之第一級毒品。核被告所為，係
    犯毒品危害防制條例第10條第1 項之施用第一級毒品罪。被
    告持有第一級毒品海洛因進而施用，其持有之低度行為應被
    施用之高度行為所吸收，不另論持有第一級毒品之罪。次按
    對於未發覺之罪自首而受裁判者，得減輕其刑，刑法第62條
    前段定有明文。所謂發覺，固非以偵查犯罪機關確知其人犯
    罪無誤為必要，而於對其發生嫌疑時，即得謂已發覺；但此
    項對犯人之嫌疑，仍須有確切之根據得為合理之可疑者，始
    足當之，若單純主觀上懷疑，不得謂此之已發生懷疑（最高
    法院72年台上字第641 號判例意旨可參）。查被告係遇警盤
    查後遭察覺有毒品前案，員警向其詢問有無繼續施用毒品時
    ，被告即主動坦認並供出本件施用毒品犯行等節，有屏東縣
    政府警察局東港分局東濱派出所報告書、被告警詢筆錄所載
    情節附卷可稽（見警卷第2 、4 頁），足見被告於主動供出
    前，並無何等事實可認警方對本案已有確切根據而具合理可
    疑，故被告前開供出犯行應合於自首之要件（臺灣高等法院
    高雄分院97年度上訴字第200 號判決亦同此認定），考量其
    勇於面對司法，可徵悔悟之心，爰依刑法第62條前段減輕刑
    度。
四、爰審酌被告前經法院裁定送觀察勒戒，竟不思戒斷毒癮，猶
    繼續施用，此觀被告甫於97年5 月28日受觀察勒戒執行完畢
    ，即於97年12月6 日再度因施用毒品而遭查獲（後經本院以
    98年度簡字第615 號判處有期徒刑6 月），有上開前案紀錄
    資料可參，詎其毫無戒慎之意，復而犯下本件犯行，原不宜
    寬貸，惟念及此乃自戕行為，且被告犯後已坦承犯行、態度
    尚可等一切情狀，量處如主文所示之刑，以示懲儆。
五、本件被告所有供其施用第一級毒品使用之注射針筒，並未扣
    案，且在查獲前已遭丟棄而不復存在乙節，業經被告於本院
    審理中供述明確（見本院98年5 月14日審判筆錄第3 頁），
    是已無沒收之必要，爰不宣告沒收，併此敘明。
據上論斷，應依刑事訴訟法第273 條之1 第1 項、第299 條第1
項前段，毒品危害防制條例第10條第1 項，刑法第11條前段、第
62條前段，判決如主文。
本案經檢察官陳啟能到庭執行職務
中    華    民    國    98    年     5    月    27    日
                  刑事第四庭  法  官  江振源
以上正本證明與原本無異
如不服本判決，應於判決送達後10日內向本院提出上訴書狀（應
附繕本），其未敘述上訴理由者，應於上訴期間屆滿後20日內補
提理由書狀於本院，上訴於臺灣高等法院高雄分院。
中    華    民    國    98    年     5    月   27     日
                              書記官  潘豐益
附錄本判決論罪科刑法條：
毒品危害防制條例第10條第1項
施用第一級毒品者，處6月以上5年以下有期徒刑。


司法院資訊處製作；財團法人民間司法改革基金會備份。
